【裁判字號】    89,易,1900
【裁判日期】    890601
【裁判案由】    違反臺灣地區與大陸地區人民關係條例
【裁判全文】
臺灣高雄地方法院刑事判決                        八十九年度易字第一九號
    公  訴  人  臺灣高雄地方法院檢察署檢察官
    被      告  乙○○
右列被告因違反台灣地區與大陸地區人民關係條例案件，經檢察官提起公訴（民國八
十九年度偵字第五三九四號），本院判決如左：
    主  文
乙○○無罪。
    理  由
一、本件公訴意旨略以：被告乙○○係高雄市新興區○○○路二六０號皇后舞場之主
    任，自民國八十九年二月二十日起至同年月二十九日止，以每小時新台幣（下同
    ）五百元之薪資，非法僱用來台觀光之大陸地區人民傅佩佩，在上開舞場內擔任
    舞場小姐，從事陪伴客人喝酒及跳舞等工作，因認其涉有違反臺灣地區與大陸地
    區人民關係條例第八十三條第一項之罪嫌云云。
二、惟按犯罪事實應依證據認定之，無證據不得推定其犯罪事實。不能證明被告犯罪
    者，應諭知無罪之判決，刑事訴訟法第一百五十四條、第三百零一條第一項定有
    明文。又認定不利於被告之事實，須依積極證據，苟積極證據不足為不利於被告
    事實之認定時，即應為有利於被告之認定，更不必有何有利之證據，最高法院三
    十年上字第八一六號判例亦有明文。次按行為非出於故意或過失者，不罰，過失
    行為之處罰，以有特別規定者為限，刑法第十二條定有明文；即犯罪之成立，除
    應具備各罪之特別要件外，尤須具有故意或過失之一般要件，如某種犯罪必以他
    人之身分始能構成者，則以明知他人有此身分，方能成立，否則對於犯罪客體欠
    缺認識，即非出於犯該罪之故意行為，最高法院著有二十七年度非字第一五號判
    例可資依循，最高法院八十四年度台上字第四○七二號判決意旨亦採同一見解。
    查違反臺灣地區與大陸地區人民關係條例關於罰則之規定，並未排除刑法第十二
    條之適用，該條例第八十三條第一項之罪，亦無處罰過失行為之特別規定，故必
    須行為人明知受僱人係大陸地區人民而仍予僱用之犯罪故意始能成罪甚明。
三、公訴人認被告涉有非法僱用大陸地區人民傅佩佩在臺灣地區工作之犯行，無非係
    以傅佩佩係以觀光名義來台，未經政府許可在台工作，其於警訊中自陳係由被告
    應徵受僱，及被告亦於警訊中坦承於上述時、地以每小時五百元之價格僱用傅佩
    佩之陳述為其論據。惟訊據被告堅決否認有違反臺灣地區與大陸地區人民關係條
    例第八十三條第一項之犯行，辯稱：伊不知傅佩佩係大陸女子等語。經查：
（一）按高雄市新興區○○○路二六０號皇后舞場之負責人，依警訊卷所附之高雄市
      政府營利事業登記證上載負責人雖為案外人余張蓮芳，惟皇后舞場之人事僱用
      、財務收支及舞場管理等一切營業事務均係由被告全權負責，余張蓮芳未實際
      參與舞場經營，對舞場僱用之小姐人數均不知悉等情，業具被告於警訊中陳明
      ，故被告雖名為主任，實則係該舞場之實際經營人，要屬無訛，故被告確屬臺
      灣地區與大陸地區人民關係條例第八十三條第一項所規範之僱用人，核先敘明
      。
（二）次查傅佩佩雖於警訊中固陳稱伊去皇后舞場上班，係由被告應徵錄取等語，然
      對所詢問被告是否知悉其為大陸人民一節，則答以：「我沒有身分證去應徵，
      所以公司並不知道我是香港人，乙○○也曾經向我要身分證，但我均以過兩天
      再拿來交敷衍他。」等語，並稱：因其尚未交付身分證，所以至被警查獲時還
      沒領到錢，伊之薪資均尚在被告保管中等情（見警訊卷），核與被告於警訊中
      供稱：傅佩佩前去應徵時，伊有要求查看身分證，但傅佩佩當時稱其證件未帶
      在身上，待其上班時再帶來給伊看，但迄今仍未拿給伊看，且因傅佩佩迄未交
      付身分證件，伊告知待其身分證件未交付前，薪資暫不發給她，故其薪資暫時
      放在伊處等情節相符。按傅佩佩係至被告負責之皇后舞場應徵始與被告認識，
      且其至該舞場工作時間前後亦僅三日，每日二至三小時（即八十九年二月二十
      二日、二十五日、二十九日），分據渠等於警訊陳明，渠等前既無認識且僅有
      數日主僱情誼，衡情傅佩佩應無迴護被告之動機，其前揭警訊陳述應係真實可
      採，被告迄至被查獲止尚未檢視傅佩佩身分證件之事實，堪信為真實。
（三）參以傅佩佩雖係大陸香港地區人民，惟其中文之聽、說、讀、寫能力均沒有問
      題等情，復據傅佩佩於警訊陳明，其於警察局接受訊問時，負責訊問之高雄縣
      新興分局五福二路派出所警員柯智雄係以國語訊問，其亦係以國語對答，所操
      之語言沒有特殊腔調，與本地人並無不同，言談間無法察覺其係大陸人或香港
      人等情，迭經該派出所警員柯智雄於本院審理時證述在卷可按，傅佩佩既未向
      被告出示身分證件，且從其言談間又無法辨識出與本地人不同，其至被告之皇
    后舞場工作亦僅區區三天，被告自難察覺得知其係大陸地區之人民，況若被告
      明知其為大陸人民之身分，因冒風險所致，當以較本地舞小姐便宜之薪資僱用
      ，惟客人點叫傅佩佩伴舞陪酒每小時收費七百元，由傅佩佩實得五百元，與皇
      后舞場內其他同年齡層之舞小姐均一樣，亦分據被告及傅佩佩於警訊陳明，以
      傅佩佩四十三年次，受僱當時已四十五歲之年齡，每小時伴舞陪酒可得五百元
      之代價尚非廉價等情以觀，被告顯將之當作本地人僱用，是被告稱其不知傅佩
      佩是大陸人，應屬真正，堪以採信，自難認其對傅佩佩為大陸地區人民一事有
      所認識而具備犯罪之故意。
（四）綜上，被告不知傅佩佩為大陸地區人民而予以僱用，縱其僱用之際未盡查核其
      身份之責，然公訴人所指被告涉犯僱用大陸地區人民在臺灣從事未經許可工作
      之罪，既未有處罰過失之明文，揆諸首揭說明，被告既無僱用大陸地區人民之
      故意，即難以該罪相繩，自應為無罪之諭知。
據上論斷，應依刑事訴訟法第三百零一條，判決如主文。
本案經檢察官甲○○到庭執行職務。
中      華      民      國    八十九    年      六      月      一      日
          臺灣高雄地方法院刑事庭
                                      法  官  陳淑卿
右正本證明與原本無異。
如不服本判決，應於判決送達後十日內，向本院提出上訴狀。
                                      書記官  陳朝宗
中      華      民      國    八十九    年      六      月      一      日


司法院資訊處製作；財團法人民間司法改革基金會備份。
